ACORDAO-COMPLETO-2436594

ACÓRDÃO DE RELAÇÃO

ACÓRDÃO DE RELAÇÃO 2885/2020 ATA 41/2020 - PLENÁRIO

Acórdão 2885/2020-TCU-Plenário
Considerando se tratar de representação formulada por equipe de auditoria em face de possíveis irregularidades ocorridas na Companhia Docas do Rio Grande do Norte (Codern) , relacionadas a eventual prática de nepotismo, caracterizada no fato de que o atual Diretor Administrativo e Financeiro da entidade é filho de Deputado Estadual da Assembleia Legislativa do Rio Grande do Norte, o que afrontaria a proibição constante do art. 17, § 2°, I e § 3°, c/c o art. 91, da Lei 13.303/2016 (Lei de Responsabilidade das Estatais) ;
Considerando o conhecimento desta representação em despacho do relator à peça 9, por meio do qual se determinou a oitiva da Codern, bem como se ofereceu oportunidade de manifestação ao Presidente do Conselho de Administração da empresa e ao Diretor em questão, na qualidade de interessados;
Considerando o decidido pelo TCU em situação análoga, em cognição perfunctória, quando entendeu que aqueles que assumiram os cargos anteriormente à vigência da Lei 13.303/2016 e do Decreto 8.945/2016 poderiam continuar nesses no prazo estabelecido, devendo, contudo, se submeter aos novos mandamentos em caso de recondução ou assunção a novo cargo (Acórdão 2310/2018-TCU-Plenário) ;
Considerando que, no caso concreto, o mencionado Diretor já exercia mandato na Codern ao tempo em que a regra impeditiva do nepotismo começou a vigorar, e passou a acumular este cargo com aquele outro, em vista de uma imprevisibilidade - a destituição, pelo Conselho de Administração, do Diretor-Presidente da Codern;
Considerando que, poucos meses depois, a incompatibilidade prevista na Lei de Responsabilidade das Estatais, que sobre ele recaía, viria a se desfazer com o término do mandato de Deputado Estadual de seu genitor;
Considerando a excepcionalidade e particularidade do caso em questão, como a necessidade de resolver rapidamente uma situação grave e anômala na empresa, associada a dúvida razoável acerca da legislação aplicável (se o art. 30 do Decreto 8.945/2016 ou se o art. 91 da Lei 13.303/2016) ;
Considerando, por fim, que se trata de fato consumado que já esgotou os seus efeitos, e quanto ao qual se presume a boa-fé, nos termos da análise empreendida à peça 22;
Os Ministros do Tribunal de Contas da União ACORDAM, por unanimidade, com fundamento no art. 43, inciso I, da Lei 8.443/1992, arts. 143, inciso III; 235 c/c o art. 237, VII, todos do Regimento Interno/TCU, em considerar a presente representação improcedente, com o consequente indeferimento do requerimento de adoção de medida cautelar formulado pelo representante, e em encaminhar cópia desta deliberação à Codern e demais interessados, de acordo com os pareceres emitidos nos autos.
1. Processo TC-Processo 040.346/2018-8 (REPRESENTAÇÃO) 
	1.1. Entidade: Companhia Docas do Rio Grande do Norte
	1.2. Relator: Ministro Bruno Dantas
	1.3. Representante do Ministério Público: não atuou
	1.4. Unidade Técnica: Secretaria de Fiscalização de Pessoal (SEFIP) .
	1.5. Representação legal: não há.
	1.6. Determinações/Recomendações/Orientações: não há.

Companhia Docas do Rio Grande do Norte

BRUNO DANTAS

não há.

Não atuou

REPRESENTAÇÃO (REPR)

Secretaria de Fiscalização de Pessoal (SEFIP).